臺北高等行政法院裁定
　　　　　　　　　　　　　　　　　　 95年度再字第00025號
再審原告　　乙○○
　　　　　　丙　○
　　　　　　丁○○
　　　　　　戊○○
　　　　　　己○○
　　　　　　庚○○
兼　共　同
訴訟代理人　甲○○
再審被告　　臺灣汽車股份有限公司
代　表　人　辛○○
訴訟代理人　壬○○
上列當事人間因離職事件，再審原告對本院中華民國93年7 月9
日91年度訴字第5410號判決（下稱原判決）及最高行政法院95年
1 月19日95年度判字第67號判決（下稱原最高行政法院判決），
提起再審之訴，本院裁定如下︰
    主  文
再審原告之訴駁回。
訴訟費用由再審原告負擔。
    理  由
一、按行政訴訟法第275 條第3 項規定：「對於最高行政法院之
    判決，本於第273 條第l 項第9 款至14款事由聲明不服者，
    雖有前2 項之情形，仍專屬原高等行政法院管轄。」查本件
    再審原告等人聲請再審係以行政訴訟法第273 條第l 項第13
    款之事由對原判決及原最高行政法院判決向本院聲請再審，
    有其再審聲請狀理由欄二之記載可佐，依首揭規定本院自均
    有管轄權；又再審被告代表人原為范植谷，於訴訟係屬中變
    更為辛○○，茲由新代表人具狀聲明承受訴訟，核無不合，
    應予准許；另再審原告訴之聲明第2 項有關請求確認僱用關
    係存在部分，業經當庭撤回記明筆錄在卷，自毋庸審理，均
    合先敘明。
二、查再審原告等7 人原為再審被告銓審合格之有資位人員，再
    審被告因奉行政院核定，應於民國（下同）90年7 月1 日完
    成民營化並結束運輸業務，再審原告等並應於同年6 月30日
    辦理離職手續，同年7 月1 日生效，並以同年6 月26日（90
    ）台汽人字第90202581號函檢附離職通知書予再審原告等人
    。再審原告等人不服提起復審，經交通部於90年8 月7 日交
    中人90字第99453 號函復駁回，再審原告等人不服，提起再
    復審，經公務人員保障暨培訓委員會以91年2 月5 日91公審
    決字第0010號再復審決定書，撤銷該部之函復，由該部另為
    復審決定。嗣經該部91年6 月3 日交訴字第0910027301號復
    審決定書決定再審原告丁○○部分為復審不受理，其餘6 人
    復審駁回。再審原告等仍表不服，復提起再復審惟遭駁回，
    遂向本院提起行政訴訟，經本院以原判決駁回原告之訴，復
    經原最高行政法院判決駁回渠等上訴確定在案。再審原告等
    人以原判決及原確定判決有行政訴訟法第273 條第1 項第13
    款再審事由，向本院提起本件再審之訴。
三、然按行政訴訟法第273 條第1 項第13款固規定：「有左列各
    款情形之一者，得以再審之訴對於確定終局判決聲明不服。
    但當事人已依上訴主張其事由或知其事由而不為主張者，不
    在此限：．．．十三當事人發見未經斟酌之證物或得使用該證
    物者。但以如經斟酌可受較有利益之裁判者為限。」惟按所
    謂「當事人發見未經斟酌之證物」者，係指前訴訟程序事實
    審之言詞辯論終結前已存在之證物，因當事人不知有此證物
    ，致未經斟酌，現始知之者而言。是知該條項款所謂「證物
    」，參考改制前行政法院55年裁字第36號判例意旨：「依司
    法院大法官會議議決釋字第110 號及司法院院字第2704號解
    釋所示意旨，原祇謂需用土地人不依規定期限繳交補償地價
    及其他補償費時，原徵收土地核准案應解為從此失其效力，
    並不解為原徵收處分因此認為違法，且此種法律上之見解，
    亦不能認為民事訴訟法第492 條第1 項第11款所稱之證物，
    尤非同條項第9 款所指之確定裁判或行政處分及第10款所指
    之確定判決或和解調解可比。再審原告提起本件再審之訴，
    原不具備法定再審之原因，且距原判決送達時已逾年餘之久
    ，自亦無從主張提起再審之訴之不變期間可自事由發生或知
    悉時起算，其遽行提起再審之訴，自難認為合法。」可知，
    此所謂「發現未經斟酌之證物」者，當係限於有證物屬性之
    物證及書證在內，並不包括未具證物屬性之人證、法律見解
    及有關法令之適用在內，否則即應認其聲請再審不具備法定
    再審事由之門檻，而應以裁定駁回之。
四、經查，再審原告固依行政訴訟法第273 條第1 項第13款規定
    聲請再審，惟其僅在聲請再審狀內記載有關「公營事業移轉
    民營條例第6 條第2 項、第8 條第1 項」等法律規定之適用
    情形，並未針對所依據法條款規定之「發現未經斟酌之證物
    」為何予以載明，有其歷次聲請狀在卷足佐。經本院開庭予
    以訊明，再審原告始稱「原判決有未經斟酌的公務人員資遣
    給與辦法」，「原處分的作成是違反原告所述的法律規定」
    等語，有本院95年9 月5 日準備程序筆錄可徵，是知所稱「
    發現未經斟酌之證物」者，係指「公務人員資遣給與辦法」
    而言，核其性質係屬行政命令，再審原告所爭執者為公務人
    員資遣給與辦法之法令適用問題，即有關法令見解問題，
    依上述說明尚非屬行政訴訟法第273 條第1 項第13款規定所
    謂之「發現未經斟酌之證物」。足知本件再審原告所爭執者
    ，為有關「公務人員資遣給與辦法」之法令見解問題，並非
    證物之屬性。從而可知本件再審原告在上開書狀中並未具體
    指明那一樣「物證」或「書證」之證據方法為其事前所不知
    ，是以再審原告顯然未盡到「具體指明法定再審事由」之義
    務。所提聲請再審事由顯非合法，應予裁定駁回之。
五、綜上所述，本件再審原告以原判決及原最高行政法院判決有
    違行政訴訟法為273 條第1 項第13款事由聲請再審，並不合
    法，爰逕以裁定駁回之。又再審原告訴之聲明第2 項有關請
    求確認僱用關係存在部分，業經當庭撤回記明筆錄，且其聲
    請再審之訴既不合法，則其實體上之主張與陳述，自均無庸
    審酌，併此敘明。
六、依行政訴訟法第278 條第1 項、第104 條，民事訴訟法第95
    條、第85條第1 項前段，裁定如主文。
中　　華　　民　　國　　96　　　年　  4　　月　 11　　日
                    第六庭審判長法　官  林  文  舟
                      　　　　　法　官  許  瑞  助
                                法　官  陳  鴻  斌
上為正本係照原本作成。
如不服本裁定，應於送達後10日內向本院提出抗告狀（須按他造
人數附繕本）。
中　　華　　民　　國　　96　　年　 　4　　月　 17  　 日
                                書記官  陳  清  容
